【裁判字號】    98,易,905
【裁判日期】    981016
【裁判案由】    竊盜
【裁判全文】
臺灣高雄地方法院刑事判決               98年度易字第905號
公  訴  人  臺灣高雄地方法院檢察署檢察官
被      告  乙○○
                    （現因另案於台灣高雄第二監獄服刑中）
上列被告因竊盜等案件，經檢察官提起公訴（97年度偵字第2547
2 號），本院判決如下：
    主  文
乙○○犯竊盜罪，累犯，處有期徒刑柒月。
    事  實
一、乙○○曾因傷害、偽造文書、毀棄損壞、公共危險等案件，
    ，經法院判處有期徒刑，於民國93年12月29日縮短刑期假釋
    出監，於94年10月4 日刑期屆滿未經撤銷視為執行完畢。詎
    仍不知悔改，意圖為自己不法所有之行竊犯意，於98年3 月
    30日6 時許，前往丁○○栽種番石榴之果園（位於高雄縣美
    濃鎮○○段61地號），以徒手採收方式，竊取丁○○所有之
    番石榴567 公斤〔價值約新台幣（下同）1 萬元〕，惟得手
    後為找尋載運番石榴之交通工具，暫行離開現場，再於同日
    12時35分許，向不知情之丙○○借用車牌號碼VK-5993 號自
    用小客貨車，開車返回該處，將所竊得之番石榴搬運上車，
    為埋伏在現場之丁○○當場發現報警查獲。
二、案經丁○○訴由高雄縣警察局旗山分局報請臺灣高雄地方法
    院檢察署檢察官偵查起訴。
    理  由
甲、證據能力之認定：
    按被告以外之人於審判外之陳述，雖不符刑事訴訟法第159
    條之1 至之4 之規定，然經當事人於審判程序同意作為證據
    ，法院審酌該言詞陳述或書面陳述作成時之情況，認為適當
    者，亦得為證據。又當事人、代理人或辯護人於法院調查證
    據時，知有第159 條第1 項不得為證據之情形，而未於言詞
    辯論終結前聲明異議者，視為有前項之同意，同法第159 條
    之5 亦有明文。查本案本院所引用之證據資料（詳後引證據
    ），其中各項言詞或書面傳聞證據部分，縱無刑事訴訟法第
    159 條之1 至第159 條之4 或其他規定之傳聞證據例外情形
    ，亦業經本院審理時予以提示並告以要旨，且各經檢察官及
    被告表示意見，當事人已知上述證據乃屬傳聞證據，均未於
    言詞辯論終結前對該等證據聲明異議〔見本院98年度易字第
    905 號卷（下稱本院易卷）第42至44頁〕，依上開規定，已
    擬制同意其有證據能力，且本院審酌該等傳聞證據作成時之
    狀況，並無不宜作為證據之情形，均應認於本案有證據能力
    ，合先敘明。
乙、實體部分
一、訊據被告乙○○固坦認渠曾於前揭案發當日6 時許，前往上
    開由告訴人丁○○栽種番石榴之果園，復於同日12時35分許
    ，駕駛車牌號碼VK-5993 號自用小客貨車折返該地，將地上
    之番石榴搬運上車，而被丁○○當場發現報警查獲之事實（
    見本院易卷第22、23、25、26頁），惟矢口否認有何竊盜之
    犯行，並以：我是向綽號「阿志」之農民收購番石榴，案發
    當天是「阿志」帶我到案發現場，說這是他的番石榴果園並
    要賣番石榴，我就以1 台斤8 元不分好壞大小向「阿志」收
    購1,000 台斤的番石榴，並先付訂金3,500 元給「阿志」，
    我付完訂金後，因另有工作要做先離開，原本「阿志」跟我
    約定10點去載番石榴，我因事在約11點多向丙○○借車，並
    開車到現場去載番石榴，到達案發現場時約12點半，因已超
    過約定時間，我並未看到「阿志」，但因已和「阿志」約明
    我可自行將採收好番石榴搬運到車上，準備要到高樹鄉農會
    去過地磅再付尾款，我不可能去貪那幾千元的東西，我是案
    發後才知道番石榴果園並非「阿志」所有，我認為番石榴是
    「阿志」竊盜，感覺上我是被設計的云云置辯〔見本院98
    年度審易字第1173號卷（下稱本院審易卷）第25至27頁、本
    院易卷第22、23、25、45、46頁〕。
二、經查：
  (一)證人即告訴人丁○○於前揭案發日6 時許前往查看田地，發
    現一堆番石榴在其檸檬果園裡，覺得有人偷摘，就去查看其
    番石榴園，看到所栽種之番石榴都被摘完，就把工作放一邊
    ，到堤防邊等，一直到12點多，看到被告開箱型車來，獨自
    把番石榴搬上車，共計567 公斤，約價值1 萬元，其間並未
    見到被告以外之其他人或車輛，經報警當場查獲等情，業據
    告訴人於偵訊時證述明確〔見98年度偵字第10371 號卷（下
    稱偵卷）第16頁、警卷第4 、5 頁〕，並有高雄縣政府警察
    局旗山分局扣押筆錄、扣押物品目錄表、贓物認領保管單、
    現場採證照片、國有耕地租賃契約書在卷可佐（見警卷第6
    至9 、11至14頁），而證人丁○○與被告並非熟稔，亦無宿
    怨，茍非事實，上開證人當無虛妄指訴，甘冒刑責無端誣陷
    之必要，濫行入被告於罪之理，足認告訴人指證其遭被告偷
    竊番石榴之情節，信而有徵，堪以採信。
  (二)又查被告於警詢供稱：綽號「阿志」之人約我於12時在案發
    地點見面，但我未看見他云云（見警卷第2 頁），於偵訊時
    亦供稱：「阿志」叫我在12點多過去載，所以我於12點多去
    載云云（見偵卷第14頁），惟於本院審理時改稱：「阿志」
    請我在10點到田裡去載云云（見本院審易卷第25頁、本院易
    卷第23頁），倘被告並非欲藉此虛言，憑為本件行竊犯行搪
    塞卸責之託詞，理當不致有如此先後不一之供述；復以被告
    辯稱：我於高樹農會產銷班資材部認識綽號「阿志」之人，
    他稱有番石榴要出售，於案發當天6 時許帶我至上開果園，
    收購番石榴云云（見本院易卷第22頁），然卻稱：不知「阿
    志」之人住居處、聯絡電話及聯繫方式云云（見警卷第2 頁
    、偵卷第8 頁），已令人存疑，且本院依職權查詢結果，經
    高樹農會產銷班供銷部主任告知，該農會產銷班並無「資材
    部」，雖有「供銷部」，但亦未聽過有綽號「阿志」這個人
    等語明確（見本院審易卷第56頁），惟按所謂證據，係指超
    越一切合理之可疑，足以認定被告確有犯罪行為之積極事證
    而言，被告固無就所辯解之事實負舉證證明之義務，然倘被
    告提出訴訟上不能證明之積極抗辯，且不合社會生活上之常
    態經驗時，對於既已存在之積極罪證，皆不足以用來形成合
    理懷疑之抗辯，自非「罪疑惟輕」之情形，當不得以此抗辯
    而排除超越一切合理可疑之積極證據。衡以被告連綽號「阿
    志」之人之真實姓名，住居處、聯絡電話及聯繫方式，皆諉
    稱不知情，且查被告所謂該「阿志」之人之上班處所，亦查
    無此人，業如前述，顯見被告所執辯係聽信「阿志」之人之
    情，應屬無法查證採認之抗辯，自無從採認為有利被告之認
    定，矧被告此番辯解洵屬所謂「幽靈抗辯」（意指被告於案
    發後，或有其他顧慮，遂將其犯行推卸予任意捏造而實際上
    不存在之人，甚或是已故之某人，或因不願據實陳述實際之
    行為人，以資卸責，惟因法院無從讓被告與該不存在或已故
    之人對質，其辯解之真實性如何，即屬無從檢驗，而難以逕
    信之謂），核屬空言卸責之詞，亦無可採。此外，衡諸一般
    交易習慣，一般人如欲向果農購買商品，而出賣人不在現場
    ，四周亦無旁人，擅自拿取四下無人看顧之商品，往往易遭
    誤會成盜賊，一般人自會避免此等瓜田李下之嫌，被告乃通
    常智識之人，何以執意為之，益見被告上開所辯實與常理乖
    違，顯難憑信。
  (三)再查被告所舉證人丙○○雖於本院審理時證稱：案發當日11
    時許被告確有向我借廂型車，印象中好像要去採番石榴回來
    裝貨云云（見本院易卷第38頁），已與被告前揭渠並未採摘
    番石榴之辯解有所歧異，復且被告另舉證人甲○○於本院審
    理時到庭作證，然依上開證人丙○○、甲○○之證述，可知
    均非本案在場目擊或見聞之人甚明，抑且上開2 位證人未曾
    與被告至案發地點所在美濃鎮地區載運番石榴、亦皆未曾到
    過案發地點現場之情（見本院易卷第39至42頁），是均無從
    證明被告所取得之番石榴係向「阿志」之人所收購之情事，
    至於上開2 位證人所述其餘情節及被告所提出之高雄縣政府
    營利事業登記證、臺灣土地銀行存摺影本等事證（見本審易
    卷第41、42至54頁），僅係有關被告如何僱請2 位證人，工
    作內容如何及收入、被告另外採收椰子等情，均無關於被告
    取得水果來源之證明，更非本案番石榴係合法取得之確切證
    據，自與被告上開時地所為竊盜事實無直接關連性，是上開
    2 位證人之證述及被告所提出之事證，均無從遽採為有利被
    告之認定，併予說明。
  (四)綜上所述，足認被告所辯，顯係卸責之詞，不足採信。本件
    事證明確，被告竊盜犯行堪以認定，應依法論科。
三、核被告所為，係犯刑法第320 條第1 項之竊盜罪。又被告有
    前曾有如事實欄一所示受有期徒刑已執行完畢之前案科刑及
    執行紀錄，有卷附臺灣高等法院被告前案紀錄表可按（見本
    院易卷第12頁），渠受有期徒刑之執行完畢，5 年以內故意
    再犯本案有期徒刑以上之罪，係為累犯，應依刑法第47條第
    1 項之規定加重其刑。爰審酌被告前已有兩次竊盜前科，竟
    仍恣意竊取他人財物，罔顧他人之所有權，委屬不該，犯後
    又矢口否認犯行，態度不佳，顯見渠毫無悔意，浪費司法資
    源甚鉅，惟念被害人已取回遭竊之物品，所受損害尚非嚴重
    ，暨犯罪之動機、目的、手段、所生危害之程度，暨斟酌本
    案犯罪情節、認檢察官對被告具體求刑應判處有期徒刑1 年
    2 月略嫌過重（見本院易卷第46頁）等一切情狀，爰就被告
    所犯上開犯行，量處如主文所示之刑，以昭炯戒。
據上論斷，依刑事訴訟法第299 條第1 項前段，刑法第320 條第
1 項、第47條第1 項，刑法施行法第1 條之1 第1 項、第2 項前
段，判決如主文。
本案經檢察官戊○○到庭執行職務。
中    華    民    國    98    年    10    月    16    日
                  刑事第八庭   法  官  林建鼎
以上正本證明與原本無異
如不服本判決應於收受本判決後10日內向本院提出上訴書狀，並
應敘述具體理由。其未敘述上訴理由者，應於上訴期間屆滿後20
日內向本院補提理由書狀（均須按他造當事人之人數附繕本）「
切勿逕送上級法院」。
告訴人或被害人如對於本判決不服者，應具備理由請求檢察官上
訴，其上訴期間之計算係以檢察官收受判決正本之日期為準。
中    華    民    國    98    年    10    月    19    日
                               書記官  林秀敏
附錄本案論罪科刑法條：
刑法第320 條第1 項：
意圖為自己或第三人不法之所有，而竊取他人之動產者，為竊盜
罪，處 5 年以下有期徒刑、拘役或 5 百元以下罰金。
意圖為自己或第三人不法之利益，而竊佔他人之不動產者，依前
項之規定處斷。
中華民國刑法施行法第1 條之1
（罰金貨幣單位與罰鍰倍數）
中華民國94年1 月7 日刑法修正施行後，刑法分則編所定罰金之
貨幣單位為新臺幣。
94年1 月7 日刑法修正時，刑法分則編未修正之條文定有罰金者
，自94年1 月7 日刑法修正施行後，就其所定數額提高為30倍。
但72年6 月26日至94年1 月7 日新增或修正之條文，就其所定數
額提高為3 倍。


司法院資訊處製作；財團法人民間司法改革基金會備份。
